---
title: "Tipología y ciclo de vida de los datos: Práctica 2"
subtitle: "Limpieza y análisis de datos"
author: "Jorge Alonso Hernández e Inés Vidal Sospedra"
date: '`r format(Sys.Date(),"%e de %B, %Y")`'
output:
  pdf_document:
    latex_engine: xelatex
    number_sections: yes
    toc: yes
  html_document:
    toc: yes   
---

```{r setup, include=FALSE}
knitr::opts_chunk$set(echo = TRUE)
```

******
# Descripción de la Práctica a realizar
******

El objetivo de esta actividad será el tratamiento de un dataset, que puede ser el creado en la
práctica 1 o bien cualquier dataset libre disponible en Kaggle (https://www.kaggle.com).
Algunos ejemplos de dataset con los que podéis trabajar son:

- Red Wine Quality (https://www.kaggle.com/uciml/red-wine-quality-cortez-et-al-2009)
- Titanic: Machine Learning from Disaster (https://www.kaggle.com/c/titanic)

El último ejemplo corresponde a una competición activa de Kaggle de manera que,
opcionalmente, podéis aprovechar el trabajo realizado durante la práctica para entrar en esta
competición

Importante: si se elige un dataset diferente de los propuestos es importante que este contenga
una amplia variedad de datos numéricos y categóricos para poder realizar un análisis más rico y
poder responder a las diferentes preguntas planteadas en el enunciado de la práctica.

******
# Solución 
******

Siguiendo las principales etapas de un proyecto analítico, las diferentes tareas a realizar (y
justificar) son las siguientes:

## Importación del dataset

En el presente trabajo utilizaremos el conjunto de datos "Titanic" que recoge datos sobre el famoso crucero y sobre el que es fácil realizar tareas de clasificación predictiva sobre la variable "Survived".   

Concretamente, los datos que se utilizan en este estudio se encuentran disponibles en Kaggle (https://www.kagg le.com/c/titanic). Estos están organizados en dos archivos de formato csv: 

- 'train .csv' con todos los datos de una parte de los pasajeros, 
- 'test.csv' con todos los datos de los pasajeros restantes sin el atributo que indica si sobrevivieron o no. 

Este hecho se debe a que el primer archivo ('train.csv') está pensado para estudiar la relación entre las diferentes características de los pasajeros y sobrevivir o no, mientras que el segundo ('test.csv') está pensado en predecir si los pasajeros sobrevivirán o no en función de las observaciones hechas en el primero.

Dicho esto, procedemos a importar los datasets de los dos archivos para empezar a describir los datos que contienen.

```{r echo=TRUE, message=FALSE, warning=FALSE}
# Import libraries needed for the whole study.
library(ggplot2)
library(ggpubr)
library(car)
```

```{r echo=TRUE, message=FALSE, warning=FALSE}
# Import train and test data from the csv files.
d_train <- read.csv("CSV/train.csv", sep = ',', stringsAsFactors = TRUE)
d_test <- read.csv("CSV/test.csv", sep = ',', stringsAsFactors = TRUE)
```

## Descripción del dataset

Una vez importados, verificamos la estructura del conjunto de datos: 

```{r}
# Explore train data.
str(d_train)
```

El primer dataset (d_train) contiene los datos de entrenamiento que se utilizarán para estudiar a los pasajeros y crear el modelo. En él se puede observar que hay un total de 891 registros y 12 variables.

```{r}
# Explore test data
str(d_test)
```

El segundo dataset (d_test) contiene los datos de prueba o test y cuenta con un total de 418 registros y 11 variables. Esta variable de menos con respecto al primer dataset se debe a que no se dispone de la información referente a la supervivencia del pasajero ya que esta es la variable a predecir.


A cotinuación se describen las variables contenidas en ambos datasets:

- PassengerId: variable numérica que contiene el identificador único de cada pasajero.

- Survival: variable categórica que indica si el pasajero sobrevive o no (0=No,1=Yes).

- Pclass: variable numérica que indica la clase en la que viaja el pasajero (1=1st,2=2nd, 3=3rd).

- Name: variable categórica que indica el nombre del pasajero. Hay tantas categorías como registros.

- Sex: variable categórica que indica el género del pasajero (male, female).

- Age: variable numérica que indica la edad del pasajero, en años.

- SibSp: variable numérica que indica el número de hermanos/as y esposo/a que el pasajero tiene a bordo del Titánico.

- Parch: variable numérica que indica el número de padres e hijos que el pasajero tiene a bordo del Titanic.

- Ticket: variable categórica que indica el identificador de ticket del pasajero. Contiene 363 categorías diferentes.

- Fare: variable numérica que indica el precio del ticket del pasajero.

- Cabin: variable categórica que indica el identificador de la cabina del pasajero.

- Embarked: variable categórica que indica el puerto por el que embarcó el pasajero (C=Cherbourg,Q=Queenstown,S=Southampton)

Observando estas variables, se puede apreciar la importancia de éstas para poder dar respuesta al objetivo de este estudio (¿el pasajero sobrevive?) y encontrar si existe algún factor, o factores, que determinen la supervivencia de los pasajeros en el accidente del Titanic.

## Integración y selección de los datos de interés a analizar

Para realizar el análisis sobre qué pasajeros sobrevivieron y cuáles no, se considera que no todas las variables contenidas en el dataset de entrenamiento son de interés.

Por ello, cabe mencionar que la información que contienen las variables 'Ticket', 'Fare' y 'Cabin' es muy variada y se entiende que la información de interés que pueden contener está contenida en la variable 'Pclass', puesto que el número de ticket, su precio y la cabina dependerán de si el pasajero viaja en primera, segunda o tercera clase.

También las variables ‘PassengerId’ y ‘Name’, siendo únicas para cada persona, se decide no seleccionarlas para su posterior análisis.

Por último, las variables 'SibSp' y 'Parch' se han considerado que la única información importante que contienen es si el pasajero viajaba solo o en familia. Así pues, a partir de estas dos variables se crea una nueva llamada “Family”. Esta variable será categórica y contendrá dos valores 'Yes' en caso de que el pasajero viaje en familia (que mínimo una de las viariable 'SibSp' o 'Parch' sea diferente a 0), o 'No' en caso de que viaje solo ( que ambas variables sean 0).

```{r echo=TRUE, message=FALSE, warning=FALSE}
# Create the new variable 'Family'.
d_train$Family <- d_train$Pclass
n <- 1
while (n <= length(d_train$Family)) {
  if(d_train$SibSp[n]==0 && d_train$Parch[n]==0){
    d_train$Family[n] <- 'No'
  }else{
    d_train$Family[n] <- 'Yes'
  }
  n <- n+1
}

d_train$Family <- as.factor(d_train$Family)
head(d_train$Family,n=20)

```{r echo=TRUE, message=FALSE, warning=FALSE}

# Convert 'Survived' as factor.
d_train$Survived <- as.factor(d_train$Survived)
head(d_train$Survived,n=20)
```

```{r echo=TRUE, message=FALSE, warning=FALSE}

# Convert 'Pclass' as factor.
d_train$Pclass <- as.factor(d_train$Pclass)
head(d_train$Pclass,n=20)
```

Con la variable nueva 'Family' creada, se procede a seleccionar las variables de interés para el análisis, siendo éstas las siguientes: 'Survived','Pclass','Sex','Age','Family' y 'Embarked'.

```{r echo=TRUE, message=FALSE, warning=FALSE}
# Create a new dataset with the selected data.
dataset <- d_train[c('Survived','Pclass','Sex','Age','Family','Embarked')]
head(dataset, n=5)
```

## Limpieza de los datos

Antes de empezar con el análisis, se debe realizar una limpieza de los datos a utilizar para asegurar que éstos son correctos y para que los resultados que se obtengan con estos datos también lo sean.

Por ello, en primer lugar se visualizan los atributos seleccionados para tener una primera idea de los datos con los que se trabajará.

```{r echo=TRUE, message=FALSE, warning=FALSE}
#Estadísticas básicas
summary(dataset)
```

En estos datos se puede observar cómo existe la presencia de 177 valores vacíos en la única variable numérica del dataset 'Age', y en la variable 'Embarked' hay dos registros con un espacio en blanco. Sin embargo, observando los valores estadísticos en Age, parece que puede haber valores extremos en edades grandes.

### Valores nulos

```{r echo=TRUE, message=FALSE, warning=FALSE}
# Estadísticas de valores vacíos
colSums(is.na(dataset)) #Suma los NA de cada columna
```

```{r echo=TRUE, message=FALSE, warning=FALSE}
# Estadísticas de valores vacíos
colSums(dataset=="") #Suma los campos vacíos de cada columna
```

Revisando la presencia de valores vacíos nos encontramos con 177 valores vacíos el la columna de 'Age' por lo que para no entorpecer el análisis posterior aplicaremos el valor de la media de la edad a estos valores nulos. 

````{r echo=TRUE, message=FALSE, warning=FALSE}
# Tomamos la media para valores vacíos de la variable "Age"
dataset$Age[is.na(dataset$Age)] <- mean(dataset$Age,na.rm=T)
````
En cuanto a los 2 registros con un espacio en blanco se ha decidido eliminar las dos filas que contienen dichos valores faltantes.

````{r echo=TRUE, message=FALSE, warning=FALSE}
dataset <- dataset[!is.na(dataset$Embarked),]
````

### Valores extremos (outliers)

Siendo 'Age' la única variable numérica, es la única que puede tener valores atípicos. Por ello, revisamos los valores extremos que pudieran existir en la variable Age, utilizando un diagrama de caja (boxplot).

```{r echo=TRUE, message=FALSE, warning=FALSE}
# Diagrama de caja de las edades
boxplot(dataset$Age)
```

Podemos ver que los valores extremos que se han detectado se refieren a las edades entre los 60 y los 80 años, por lo que no los considerarmeos como extremos ya que son edades válidas.

### Discretizar datos

Para una mejor análisis de los datos realizaremos la discretización de la variable Age de forma que obtengamos una nueva variable con el rango de edad de los pasajeros en intervalos.

```{r echo=TRUE, message=FALSE, warning=FALSE}
dataset["rango_edad"] <- cut(dataset$Age, breaks = c(0,10,20,30,40,50,60,70,100), labels = c("0-9", "10-19", "20-29", "30-39","40-49","50-59","60-69","70-79"))
```

Visualizamos los resultados de la nueva variable obtenida.

````{r echo=TRUE, message=FALSE, warning=FALSE}
plot(dataset$rango_edad)
````

Podemos apreciar que la mayoría de los pasajeros pertenecen al rango de edad entre los 20 y los 29 años.

## Análisis de los datos

**Selección de los grupos de datos que se quieren analizar/comparar (p. e., si se van a comparar grupos de datos, ¿cuáles son estos grupos y qué tipo de análisis se van a aplicar?)**

Como primer análisis sobre el conjunto de datos, es interesante observar cómo están repartidos los pasajeros entre supervivientes y no supervivientes, respecto al resto de variables seleccionadas para el estudio.

Por eso, se realizan representaciones gráficas sobre cada variable, separando para cada grupo entre supervivientes y no supervivientes. Al ser prácticamente todo variables categóricas, las representaciones se realizan en gráficos de barras. En el caso de la variable ‘Age’, se representan en un histograma, agrupando las columnas en intervalos de 4.

````{r echo=TRUE, message=FALSE, warning=FALSE}
layout(matrix(c(1,2,
                3,3,
                4,5), 3,3, byrow = TRUE))
Pclass_plot <- ggplot(data = dataset,aes(x=Pclass,fill=Survived)) +
geom_bar(position="fill") + ylab("Frecuencia")
Sex_plot <- ggplot(data = dataset,aes(x=Sex,fill=Survived)) +
geom_bar(position="fill") + ylab("Frecuencia")
Age_plot <- ggplot(data = dataset,aes(x=Age,fill=Survived)) +
geom_histogram(binwidth = 4,position="fill") + ylab("Frecuencia")
Family_plot <- ggplot(data = dataset,aes(x=Family,fill=Survived)) +
geom_bar(position="fill") + ylab("Frecuencia")
Embarked_plot <- ggplot(data = dataset,aes(x=Embarked,fill=Survived)) +
geom_bar(position="fill") + ylab("Frequència")

figure <- ggarrange(Pclass_plot,
          Sex_plot,
          Age_plot,
          Family_plot,
          Embarked_plot,
          ncol = 2, nrow = 3)
figure

````

De los gráficos obtenidos se puede comentar que para la variable:

- Pclass: para los pasajeros de primera clase, el porcentaje de supervivencia es muy superior al 50%, mientras que para los pasajeros de tercera clase, el número de supervivientes no llega a representar un 25% del total. Se puede concluir, a priori, que a mejor clase, las probabilidades de sobrevivir aumentan.

- Sex: la diferencia de relación entre supervivientes respecto a hombres y mujeres muestra una diferencia evidente. El porcentaje de supervivientes por mujeres es de casi un 75%, mientras que por varones no llega al 20%. 

- Age: para la edad de los pasajeros, se observa una clara mayoría de supervivientes por menores de 10 años, mientras que para mayores de 60 predominan los no supervivientes. Por lo que esta variable parece ser relevante en cuanto a la supervivencia por las edades extremas.

- Family: para los pasajeros en familia, se observa que la relación entre supervivientes es más favorable que para los que viajan solos. Así pues, parece que los pasajeros en familia deben tener más éxito en sobrevivir.

- Embarked: para los pasajeros que han embarcado en Cherbourg muestran una relación de supervivencia de 45-55, ganando a los supervivientes, pero en los casos de Queenstown y Southampton se observa una relación similar, donde los supervivientes representan menos del 40%. 

**Comprobación de la normalidad y homogeneidad de la varianza.**

Para poder realizar un contraste de hipótesis sobre la media poblacional en la variable Age, primero es necesario estudiar si la distribución de estos datos es normal y si la varianza es homogénea (homocedasticidad), es decir, si la varianza entre los pasajeros supervivientes y no puede considerarse igual en ambos grupos.

Empezando por comprobar si la variable 'Age' sigue una distribución normal, se aplica el test de Shapiro-Wilk sobre esta variable, así como se representa el gráfico Q-Q

````{r echo=TRUE, message=FALSE, warning=FALSE}
shapiro.test(dataset$Age)
````

````{r echo=TRUE, message=FALSE, warning=FALSE}
qqnorm(dataset$Age)
qqline(dataset$Age)
````

El test Shapiro-Wilk da un p-value de 3,969·10−15 (muy inferior a 0,05), por lo que **se rechaza la hipótesis de que la variable ‘Age’ sigue una distribución normal**. Además, en la gráfica Q-Q, los puntos se alejan significativamente de la recta. 

Sabiendo que los datos sobre la edad de los pasajeros no se distribuyen de forma normal, puede procederse a comprobar la homogeneidad de la varancia en esta misma variable ‘Age’.

Para estudiar la homocedasticidad de los datos sobre la edad, primero se representan los diagramas de cajas para ambos grupos, para tener una idea de si las muestras entre estos dos grupos se distribuyen de la misma modo. Y para tener una respuesta definitiva a saber si las varianzas son iguales, teniendo en cuenta que la variable 'Age' no sigue una distribución normal, se aplica el test de Levene sobre la mediana.

````{r echo=TRUE, message=FALSE, warning=FALSE}
ggplot(data = dataset, aes(x = Survived, y = Age, colour = Survived)) +
geom_boxplot() +
theme_bw() +
theme(legend.position = "none")
````
````{r echo=TRUE, message=FALSE, warning=FALSE}
leveneTest(y = dataset$Age, group = dataset$Survived, center = "median")
````
Observando la posición de la mediana en los diagramas de cajas respecto a los cuartiles, se aprecia una diferencia significativa entre ambos grupos. Y finalmente, en el test de Levene, aunque por poco, el p-value obtenido de 0,019 es inferior al nivel de significación 0,05. Esto implica que se rechaza la hipótesis nula de que las dos varianzas son iguales, y por tanto, **las varianzas entre las edades de los dos grupos (supervivientes y no supervivientes) son distintas.**

## Pruebas estadísticas

**Aplicación de pruebas estadísticas para comparar los grupos de datos. En función de los datos y el objetivo del estudio, aplicar pruebas de contraste de hipótesis, correlaciones, regresiones, etc. Aplicar al menos tres métodos de análisis diferentes.**

## Conclusiones
